【裁判字號】    90,訴,733
【裁判日期】    900727
【裁判案由】    偽造文書
【裁判全文】
臺灣臺南地方法院刑事判決                            九十年度訴字第七三三號
    公  訴  人  臺灣臺南地方法院檢察署檢察官
    被      告  乙○○
                        身分證.
右列被告因偽造文書案件，經檢察官提起公訴（九十年度偵字第五三一九號），本院
判決如左：
  主  文
乙○○共同行使偽造私文書，足以生損害於他人，處有期徒刑月，如易科罰金，以
參佰元折算壹日。扣案「甲○○」國民身分證上所貼乙○○照片壹張、台南區中小企
業銀行存摺壹本（戶名甲○○、帳號0000000000000000號）、偽造
之甲○○印章壹枚、台南區中小企業銀行印鑑卡上偽造甲○○之署名壹枚及印文貳枚
，均沒收。又共同偽造印章，足以生損害於他人，處有期徒刑貳月，如易科罰金，以
參佰元折算壹日。扣案偽造之甲○○印章壹枚沒收。應執行有期徒刑肆月，如易科罰
金，以參佰元折算壹日。扣案甲○○國民身分證上所貼乙○○照片壹張、台南區中小
企業銀行存摺壹本（戶名甲○○、帳號0000000000000000號）、偽
造之甲○○印章貳枚、台南區中小企業銀行印鑑卡上偽造甲○○之署名壹枚及印文貳
枚，均沒收。
  事  實
一、乙○○與姓名年籍不詳綽號「阿志」之成年男子，基於共同犯意之聯絡，由乙○
    ○於民國（以下同）九十年四月六日將其照片交予綽號「阿志」，綽號「阿志」
    者則於同年月十七日下午，將貼有乙○○照片之「甲○○」國民身分證及二千元
    報酬交予乙○○，乙○○隨即在台南縣永康市○○路之刻印店內，利用不知情之
    刻印人員偽造甲○○之印章一枚（未扣案）後，於翌日即同年月十八日持前揭變
    造之甲○○國民身分證及偽造之甲○○印章，前往台南縣新化鎮○○路五八六號
    台南區中小企業銀行新化分行（下稱臺南區中小企銀新化分行），向不知情之櫃
    台人員王錦珠申請開立活期儲蓄存款帳戶，並在印鑑卡上偽造甲○○之署名一枚
    及印文二枚後，進而持以行使申請帳戶，且同時申請該帳戶之提款卡，足以生損
    害於臺南區中小企銀新化分行及甲○○本人之權益。乙○○於取得帳戶存摺（戶
    名甲○○、帳號0000000000000000號）及提款卡後，即將變造
    之甲○○國民身分證、偽造之甲○○印章及前開帳戶存摺、提款卡（未扣案）交
    予綽號「阿志」者。嗣因「阿志」遺失上開偽造之甲○○印章，遂於同年五月六
    日，再將前開變造之甲○○國民身分證交予乙○○，兩人復另行基於共同犯意之
    聯絡，由乙○○於翌日（即五月七日）在台南縣永康市○○路刻印店內，利用不
    知情之刻印人員另行偽造甲○○之印章一枚，足以生損害於甲○○本人之權益，
    被告並於當日九時三十時分許，至臺南區中小企銀新化分行向該銀行行員許詔平
    出示上開變造之甲○○身分證及交付偽造之印章，欲辦理印鑑變更登記時，經許
    詔平發現有異而報警查獲，並扣得乙○○所有之上揭帳戶存摺一本、變造之甲○
    ○國民身分證一張及偽造之甲○○印章一枚。
二、案經台南縣警察局新化分局報請臺灣臺南地方法院檢察署檢察官偵查起訴。
    理    由
一、右揭事實，業據被告乙○○於警訊、偵訊及本院審理時均坦承不諱，核與證人即
    中小企銀之行員王錦珠、許詔平於警訊時指訴情節相符，並有印鑑卡及客戶資料
    表各一紙附卷可稽，復有中小企銀活期儲蓄存款存摺一本、變造之甲○○國民身
    分證一張及偽造之甲○○印章一枚扣案足資佐證，是與被告之自白與事實相符，
    應堪採信。被告變造甲○○之身分證及偽造甲○○之印章並持以行使，足生損害
    於甲○○本人及臺南區中小企銀。本件事證明確，被告犯行洵堪認定，應依法論
    科。
二、被告乙○○變造甲○○之國民身分證，偽造甲○○之印章，於開戶申請書上偽造
    甲○○之署名，進而持之行使設立帳戶，足以生損害於臺南區中小企銀新化分行
    及甲○○本人之權益。核其所為，係犯刑法第二百十六條、第二百十二條之行使
    變造特種文書罪及第二百十六條、第二百十條行使偽造私文書罪。所犯行使變造
    特種文書罪及行使偽造私文書罪二罪間，有方法結果之牽連關係，為牽連犯，應
    從一重處斷以行使偽造私文書罪處斷。被告偽造甲○○印章及偽造署押之行為，
    為偽造私文書之部分行為；偽造私文書之低度行為為行使偽造私文書之高度行為
    所吸收，均不另論罪。被告變造特種文書之低度行為為行使變造特種文書之高度
    行為所吸收，亦不復另論。被告乙○○與綽號「阿志」者之不詳姓名年籍成年男
    子間，就上開犯行有犯意聯絡及行為分擔，均應論以共同正犯。被告利用不知情
    之刻印人員偽造甲○○之印章，為間接正犯。又被告於五月七日偽造甲○○印章
    及持變造之甲○○身分證向臺南區中小企銀行使，所為係犯刑法第二百十七條第
    一項之偽造印章罪及同法第二百十六條、第二百十二條之行使變造特種文書罪。
    所犯上開偽造印章罪與行使變造特種文書罪二罪間，有方法結果之牽連關係，為
    牽連犯，應從一重以行使變造特種文書罪處斷。被告利用不知情之刻印人員偽造
    甲○○之印章，為間接正犯。所犯上開行使偽造私文書罪與行使變造特種文書罪
    二罪，犯意各別，行為互殊，犯罪構成要件不同，應予分論併罰。爰審酌被告犯
    罪之動機、手段、犯罪所生損害、犯後深表悔悟並供承不諱等一切情狀，各量處
    如主文所示之刑，並分別諭知易科罰金之折算標準。另依法定其應執行之刑及易
    科罰金之折算標準。扣案甲○○國民身分證上所貼乙○○照片一張係被告所有供
    犯罪所用之物；存摺一本係被告所有因犯罪所得之物，均應依法宣告沒收。偽造
    之甲○○印章二枚（一枚經扣案，另一枚未扣案者不能證明業已滅失）、台南區
    中小企業銀行印鑑卡上偽造甲○○之署名一枚及印文二枚，均應依刑法第二百十
    九條之規定宣告沒收。至被告乙○○在印鑑卡「戶名」欄內填寫申請人甲○○姓
    名，用意僅在識別何人申請，並無表示本人簽名之意思，則未經儲戶本人授權而
    填寫其姓名，尚不生偽造署押問題（最高法院七十年度台上字第二四八０號、最
    高法院八十五年度台非字第一四六號判例參照），故不另宣告沒收，併為敘明。
據上論斷，應依刑事訴訟法第二百九十九條第一項前段，刑法第二十八條、第二百十
六條、第二百十條、第二百十二條、第二百十七條第一項、第五十五條、第四十一條
第一項前段、第五十一條第五款、第二百十九條、第三十八條第一項第二款、第三款
，罰金罰鍰提高標準條例第一條前段、第二條，判決如主文。
本案經檢察官吳文政到庭執行職務。
中      華      民      國      九十      年      七    月    二十七    日
                                    臺灣臺南地方法院刑事第五庭
                                        法  官  林  英  志
右正本證明與原本無異。
如不服本判決，應於判決送達後十日內，向本院提出上訴狀。
                                        書記官  謝  國  欽
中      華      民      國      九十      年      七    月    二十七    日
附錄本案論罪科刑法條全文：
刑法第二百十條
    偽造、變造私文書，足以生損害於公眾或他人者，處五年以下有期徒刑。
第二百十二條
    偽造、變造護照、旅券、免許證、特許證及關於品行、能力服務或其他相類之證
    書、介紹書，足以生損害於公眾或他人者，處一年以下有期徒刑、拘役或三百元
    以下罰金。
第二百十六條
    行使第二百十條至第二百十五條之文書者，依偽造、變造文書或登載不實事項或
    使登載不實事項之規定處斷。
第二百十七條第一項
    偽造印章、印文或署押，足以生損害於公眾或他人者，處三年以下有期徒刑。


司法院資訊處製作；財團法人民間司法改革基金會備份。
